【裁判字號】    90,上訴,443
【裁判日期】    900522
【裁判案由】    重傷害等
【裁判全文】
臺灣高等法院臺中分院刑事判決                      九十年度上訴字第四四三號
    上  訴  人  臺灣彰化地方法院檢察署檢察官
    上  訴  人
    即  被  告  丁○○
                丙○○
                己○○
    右  一  人
    選任辯護人  張居德
    被      告  乙○○
    選任辯護人  朱慧真
                黃翎芳
右上訴人因被告等傷害等案件，不服臺灣彰化地方法院八十七年度訴字第四一八號中
華民國八十九年十月三十一日第一審判決（起訴案號：臺灣彰化地方法院檢察署八十
六年度偵字第一０四一六號），提起上訴，本院判決如左：
    主  文
原判決關於己○○部份撤銷。
己○○因過失傷害人致重傷，處有期徒刑伍月，如易科罰金，以參佰元折算壹日。
其他上訴駁回。
    事  實
一、丙○○前曾於民國（下同）八十一年、八十二年間，因犯詐欺、就業服務法案件
    ，經法院分別判處有期徒刑六月、五月確定，經定執行刑為有期徒刑十月，於八
    十四年一月三十日執行完畢；丁○○、丙○○、于中堅（未到案經原審通緝中）
    三人，於八十六年十二月四日下午四時五十分許，為黃永林與乙○○間之債務糾
    紛（據丁○○稱乙○○欠黃永林新台幣三十萬元多年未還，則丁○○本人自不可
    能再借款七十萬元給乙○○）共乘一部自小客車，前往彰化縣大村鄉○○路○段
    三００號華豐公司，找訪在該公司任職之乙○○，因適逢乙○○接送小孩放學時
    間，雙方乃相約於當天晚上八時，至彰化縣員林鎮○○路、莒光路口往南下車道
  右側之「帝王薑母鴨店」會商；屆時，丁○○、丙○○、于中堅三人已先行在該
    店宴飲，而乙○○則囑請己○○開車並邀同另一不詳身分之成年男子赴約，席間
    丁○○、乙○○二人離座洽妥將於翌日中午清償借款之若干數額後返座，己○○
    得知其結果後與乙○○及該不詳身分之成年男子離席，乙○○及該不詳身分之成
    年男子走出店外等候，己○○則越過馬路駕駛其所有之車牌號碼ＱＵ－九一０五
    號自小客車，將停放於莒光路南往北車道之該自小客車，從中山路、莒光路口道
    路中央安全島缺口處迴轉，欲往南下車道右側之「帝王薑母鴨店」前搭載乙○○
    及該不詳身分之人。己○○本應注意並能注意謹慎駕駛慢速迴轉，以預防發生危
    險，詎竟疏於注意，迴轉時仍猛踩油門，以致車速過快，轉彎不及，而直行衝入
    該帝王薑母鴨店內，撞及在另桌飲宴之戊○○，使戊○○因而受有兩側膝膕動脈
    斷裂、左右臏骨骨折、雙側小腿裂傷等傷害，經送醫院診治，仍有右小腿足部感
    覺缺失、足部及踝部運動功能缺失、左踝部伸直功能缺失，右小腿須靠支架始能
    行走之重傷害。同日晚上九時許，丁○○、丙○○、于中堅等三人於駕駛車牌號
    碼ＡＸ－七一五六自小客車載乙○○駛至彰化縣員林鎮靠東山一帶山區（起訴書
    誤認係中山路、育英路口，但該二條道路並無交叉口），又因與乙○○言語間再
    起爭執，竟共同基於傷害乙○○身體之犯意聯絡，在車內聯手毆打乙○○致乙○○受有頭部外傷、腦震盪、右耳擦傷（一公分乘０．五公分）、前胸挫傷、背部
    挫傷、右眼瘀血、右頸部血腫（一公分乘一公分）等傷害。嗣乙○○於同日晚上
    十一時許，向彰化縣警察局員林分局報案，經警於翌日下午一時三十分許，在華
    豐公司門口逮捕欲依約前去向乙○○收款之丁○○、于中堅二人，而查獲上情。
二、案經被害人乙○○、戊○○訴請彰化縣警察局員林分局報請台灣彰化地方法院檢
    察署檢察官偵查起訴。
    理  由
一、己○○部分
  (一)、訊據上訴人即被告己○○對於前揭駕駛其停放於莒光路南往北車道之車牌號碼
      ＱＵ－九一０五號自小客車，由道路中央安全島缺口處迴轉，欲往南下車道右
      側之「帝王薑母鴨店」前搭載乙○○時，疏未注意謹慎駕駛慢速迴轉，因油門
      踩太猛，以致車速過快，轉彎不及車子直行衝入該帝王薑母鴨店內，撞及在另
      桌飲宴之戊○○，使戊○○因而受重傷之過失事實，供認不諱。而戊○○確因
      被撞及致受有兩側膝膕動脈斷裂、左右臏骨骨折、雙側小腿裂傷等傷害，經送
      醫院診治，仍有右小腿足部感覺缺失、足部及踝部運動功能缺失、左踝部伸直
      功能缺失，右小腿須靠支架始能行走之重傷情形，亦經被害人戊○○迭訴甚詳
      ，且有彰化基督教醫院、國立臺灣大學醫學院附設醫院所出具之診斷證明書共
      三紙附卷可稽，並於本院當庭勘驗戊○○右小腿須靠支架始能行走屬實。復有
      事故現場圖示及照片等在卷佐證。
  (二)、公訴意旨雖以：被告己○○係在得知乙○○與丁○○洽妥將於翌日中午清償借
      款之若干數額後，甚為不滿，並口出忿憤之詞，即刻指示乙○○及另不詳身分
      之成年男子離席走出店外，並基於傷害丁○○等人之犯意，絲毫不顧店內尚有
      另桌四位客人、店員，及店內充滿瓦斯桶、滾燙汁液等危險，而駕駛其停放於
      莒光路南往北車道之車牌號碼ＱＵ－九一０五號自小客車，從中山路、莒光路
      口道路中央安全島缺口處迴轉後，隨即以極快之車速直行衝入帝王薑母鴨店內
      ，在座之丙○○、于中堅見狀，即刻閃避而倖免於難，惟車子仍繼續向前衝撞
      ，直到撞及最內側桌椅及牆後方始停止，致坐於靠最內側桌飲宴之戊○○閃避
      不及，而遭正面撞及受重傷，因認被告己○○係犯刑法第二百七十七條第二項
      後段之傷害致重傷罪嫌云云。惟按犯罪事實應依證據認定之，無證據不得推定
      其犯罪事實，刑事訴訟法第一百五十四條定有明文。而刑事訴訟法上所謂認定
      犯罪事實之證據，係指足以認定被告確有犯罪行為之積極證據而言，該項證據
      自須適合於被告犯罪事實之認定，始得採為斷罪資料；又認定不利於被告之事
      實，須依積極證據，苟積極證據不足為不利於被告事實之認定時，即應為有利
      於被告之認定，更不必有何有利之證據；又告訴人之告訴，係以使被告受刑事
      訴追為目的，是其陳述是否與事實相符，仍應調查其他證據以資審認；最高法
      院二十九年度上字第三一０五號、三十年上字第八一六號、五十二年度台上字
      第一三００號，復分別著有判例闡釋甚明。本件公訴意旨所以認定被告己○○
      係基於傷害丁○○等人之犯意，而故意駕車衝入帝王薑母鴨店內，欲撞丙○○
      等人，惟丙○○等人即刻閃避而倖免於難，卻撞及被害人戊○○，涉犯傷害致
      重傷之罪，無非係以丁○○、丙○○、于中堅等人均供陳：被告己○○由「薑
      母鴨店」離去時，神色甚為不悅，又車輛既尚在迴轉狀況下，縱係油門踩的太
      兇，在猝不及防下，車輛應尚保持迴轉方向，不可能以直行方向前衝，且毫無
      煞車跡象，因而以推測擬制之方法，認為被告己○○所辯「油門車踏太兇」、
      「踩煞車錯踩油門」乃係卸責之飾詞，資為不利於被告之論據。但被告己○○
      始終堅決否認有故意駕車欲衝撞丙○○等人之事實，況且被告己○○若意欲衝
      撞丙○○等人，只須守候在店外，俟對方步出店外之時予以衝撞即可，殊無甘
      冒己身生命危險，及車輛衝入店內必然造成之嚴重損壞，猶執意而為之道理，
      被告己○○以此置辯，應非全然無據。又現場莒光路路面極為寬闊（見卷附照
      片顯示），被告己○○自停放於莒光路南往北車道之路邊駛出後，必須穿過道
      路中央安全島缺口處，進入北往南車道之後再迴轉，其在穿越道路中央安全島
      缺口處時，仍須橫跨向前直行，非必始終保持迴轉方向，公訴意旨所作車輛應
      尚保持迴轉方向之推論，亦屬可議。本件查無積極證據足以證明被告己○○確
      係基於傷害丁○○等人之犯意，而故意駕車衝入帝王薑母鴨店內欲衝撞丙○○
      等人，揆諸前揭法條及判例意旨說明，自不得以推測擬制之方法，遽為被告己○○不利之認定。
  (三)、被告己○○駕駛車輛，其本應注意並能注意謹慎駕駛慢速迴轉，以預防發生危
      險，詎其竟疏未注意及此，於迴轉時仍猛踩油門，以致車速過快，轉彎不及車
      子直行衝入帝王薑母鴨店內，撞傷被害人戊○○而肇事，顯有過失，其上述駕
      車疏失因而造成被害人戊○○受重傷，兩者之間有相當因果關係存在，即應負
      過失傷害人致重傷罪責，事證已臻明確，被告犯行洵堪認定。核被告己○○所
      為，係犯刑法第二百八十四條第一項後段之罪，應予依法論科。公訴人認被告
      己○○係犯刑法第二百七十七條第二項後段之傷害致重傷罪，即有未洽，其起
      訴法條應予變更。
  (四)、原審判處被告己○○罪刑，雖非無見，然查：被告己○○係因駕車疏失而造成
      被害人戊○○受重傷，原審依刑法第二百七十七條第二項後段之傷害致重傷論
      罪科刑，即有未合。檢察官依告訴人請求，上訴指摘原審判決量刑過於輕縱，
      甚或認被告己○○有殺人犯意，固無理由，惟被告己○○否認有傷害致重傷之
      故意，並據以指摘原審判決不當，則為有理由。應由本院予以撤銷改判。爰審
      酌被告之品行、犯罪之動機、犯罪之情節、犯罪所生之損害、犯罪後之態度等
    一切情狀，判處有期徒刑伍月，並諭知易科罰金之折算標準。
二、丁○○、丙○○部份
  (一)、訊據上訴人即被告丁○○、丙○○矢口否認前揭共同傷害乙○○之犯行，被告
      丁○○辯稱：伊等係在育英路圖書館附近，遇上乙○○，並先遭到乙○○毆打
      ，且被打斷腿骨，不可能再出手毆打乙○○云云；被告丙○○辯稱：伊等係在
      育英路圖書館附近，遇上乙○○後，丁○○先遭乙○○毆打並打斷腿骨，伊才
      趨前阻擋，並與乙○○互毆云云。
  (二)、但查：被告丁○○、丙○○共同傷害乙○○之前揭事實，已迭據被害人乙○○
      指訴綦詳，而乙○○因此受有頭部外傷、腦震盪、右耳擦傷（一公分乘０．五
      公分）、前胸挫傷、背部挫傷、右眼瘀血、右頸部血腫（一公分乘一公分）等
      傷害；則有員林伍倫綜合醫院驗傷診斷書一紙附卷可憑。參以共同被告于中堅
      於警訊時所描述渠等與乙○○坐於車內之相關位置，足認渠等確係載乙○○至
      事發地點，並在車內共同毆打乙○○無誤。事證極為明確，被告丁○○、丙○○否認犯罪，前揭所辯各節，無非係卸責之飾詞，不足遽採，其犯行均堪以認
      定。
  (三)、核被告丁○○、丙○○所為，係犯刑法第二百七十七條第一項之傷害罪；被告
      丁○○、丙○○與于中堅三人間有犯意連絡與行為之分擔，均為共同正犯；又
      被告丙○○前曾於八十一年、八十二年間，因犯詐欺、就業服務法案件，經法
      院分別判處有期徒刑六月、五月確定，經定執行刑為有期徒刑十月，甫於八十
      四年一月三十日執行完畢，此有台灣高等法院刑案資料查註紀錄表附卷可稽，
      其於五年之內再犯有期徒刑以上之本罪，係屬累犯，應依法加重其刑。
  (四)、原審以被告丁○○、丙○○犯行明確，而適用刑法上開法條及第二十八條、第
      四十七條、第四十一條，罰金罰鍰提高標準條例第一條前段、第二條之規定，
      並審酌被告丁○○、丙○○二人犯罪之動機、目的、手段、所生之危害及犯罪
      後仍未賠償被害人之損害等一切情狀，判處丁○○有期徒刑伍月，判處丙○○
      有期徒刑陸月，均諭知易科罰金之折算標準。其認事用法，核無違誤，量刑亦
      屬允當適中，被告等二人否認犯罪，上訴意旨指摘原審判決不當，顯無理由，
      應予駁回。
三、乙○○部分
  (一)、公訴意旨略以：被告乙○○基於與己○○共同傷害丁○○等人之犯意連絡，不
      顧前揭「帝王薑母鴨店」內尚有另桌四位客人、店員，及店內充滿瓦斯桶、滾
      燙汁液等危險，竟由己○○駕駛其所有之車牌號碼ＱＵ－九一０五號自小客車
      ，乙○○則乘坐於駕駛座右側，將停放於莒光路南往北車道之該自小客車，從
      中山路、莒光路口道路中央安全島缺口處迴轉後，隨即以極快之車速直行衝入
      該店內，在座之丙○○、于中堅見狀，即刻閃避而倖免於難，惟車子仍繼續向
      前衝撞，直到撞及最內側桌椅及牆後方始停止，致坐於靠最內側桌之謝國際因
      閃避不及而遭正面撞及，而同桌之黃俊傑三人則及時閃躲開，謝國際因而受有
      兩側膝膕動脈斷裂、左右臏骨骨折、雙側小腿裂傷等傷害，經送醫院診治，仍
      受有右小腿足部感覺缺失、足部及踝部運動功能缺失、左踝部伸直功能缺失等
      重大傷害。乙○○則乘混亂之際下車逃逸，因認被告乙○○係犯刑法第二百七
      十七條第二項後段之傷害致重傷害罪嫌，且與被告己○○之間有犯意連絡與行
      為之分擔，應論以共同正犯云云。
  (二)、惟按犯罪事實應依證據認定之，無證據不得推定其犯罪事實；又不能證明被告
      犯罪者，應諭知無罪之判決；刑事訴訟法第一百五十四條、第三百零一條第一
      項，分別定有明文。而刑事訴訟法上所謂認定犯罪事實之證據，係指足以認定
      被告確有犯罪行為之積極證據而言，該項證據自須適合於被告犯罪事實之認定
      ，始得採為斷罪資料；又認定不利於被告之事實，須依積極證據，苟積極證據
      不足為不利於被告事實之認定時，即應為有利於被告之認定，更不必有何有利
      之證據；且無論直接或間接證據，其為訴訟上之證明，須於通常一般人均不致
      有所懷疑，而得確信其為真實之程度者，始得據為有罪之認定，倘其證明尚未
      達到此一程度，而有合理之懷疑存在時，自應為無罪之認定；如未能發現相當
      證據，或證據不足以證明，證據是否真實尚欠明顯，均不能以推測或擬制之方
      法，以為裁判基礎；又告訴人之告訴，係以使被告受刑事訴追為目的，是其陳
      述是否與事實相符，仍應調查其他證據以資審認；最高法院二十九年度上字第
      三一０五號、三十年上字第八一六號、七十六年度臺上字第四九八六號、五十
      三年度台上字第六五六號、五十二年度台上字第一三００號，復分別著有判例
      可循。
  (三)、公訴意旨認被告乙○○涉犯刑法第二百七十七條第二項後段之傷害致重傷害罪
      嫌，無非係以丁○○、丙○○及告訴人戊○○與其友人黃俊傑事後之指述為論
據。惟訊據被告乙○○始終堅決否認有何共同傷害致重傷犯行，辯稱：伊當時
      不在車上，而係在該店門口等候己○○到對面開車，伊並未叫己○○駕車衝撞
      等語。經查，丁○○於偵查中供稱車撞進來時，伊剛好上洗手間（詳見八十六
      年十二月二十三日偵訊筆錄），自不可能看清楚何人在車上；而證人黃俊傑於
      警訊時並未提及被告乙○○；及至偵查中亦證稱沒有注意到是否有看見被告乙○○在該店等語；告訴人戊○○於偵查中雖稱：己○○應該係故意開進來等情
      ，然其亦不否認當時伊看不清楚駕駛座旁之人（詳見八十七年二月三日偵訊筆
      錄）；至丙○○於檢察官八十七年年一月十三日偵訊時所稱「我聽人說乙○○
      坐駕駛座旁邊」，卻未敘明究係聽何人所說，且其所述既非親眼目睹，純屬傳
      聞而來，顯然證據力極為薄弱。丁○○、丙○○、戊○○、黃俊傑等人嗣於原
      審始一致指稱：當時被告乙○○係坐駕駛座旁邊云云，其可信性自滋生疑義。
      況且，本件經查己○○並非故意駕車欲衝撞丁○○或戊○○等人，乃係駕駛疏
      失，業已詳如前揭己○○部份所述，尤無被告乙○○與之共犯傷害致重傷罪可
      言。
  (四)、綜上所述，本件公訴人所持之論據，均不足以認定被告乙○○涉有被訴犯行，
      此外亦復查無其他積極證據，足以證明被告乙○○犯罪。原審以本件不能證明
      告被告乙○○犯罪，因而為其無罪之諭知，認事用法，均無不合，告訴人仍執
      陳詞，請求檢察官提起上訴，顯非有理由，檢察官對被告乙○○部份之上訴，
      應予駁回。
四、據上論斷，應依刑事訴訟法第三百六十八條、第三百六十九條第一項前段、第三
    百六十四條、第二百九十九條第一項前段、第三百條，刑法第二百八十四條第一
    項後段、第四十一條，罰金罰鍰提高標準條例第一條前段、第二條，判決如主文
    。
五、本案經檢察官甲○○到庭執行職務。
中      華      民      國      九十       年     五     月    二十二   日
                                臺灣高等法院臺中分院刑事第九庭
                                      審判長法  官  陳  筱  珮
                                            法  官  趙  春  碧
                                            法  官  古  金  男
己○○、乙○○部份檢察官得上訴。
己○○、丁○○、丙○○不得上訴。
如不服本判決應於收受送達後十日內向本院提出上訴書狀，其未述上訴之理由者並
得於提起上訴後十日內向本院補提理由書（均須按他造當事人之人數附繕本）。
                                            書記官  陳  妙  瑋
中      華      民      國      九十       年     五     月   二十四    日
刑法第二百七十七條
  傷害人之身體或健康者，處三年以下有期徒刑，拘役或一千元以下罰金。
  犯前項之罪，因而致人於死者，處無期徒刑或七年以上有期徒刑，致重傷者，處三
  年以上，十年以下有期徒刑。
刑法第二百八十四條
  因過失傷害人者，處六月以下有期徒刑、拘役或五百元以下罰金，致重傷者，處一
  年以下有期徒刑、拘役或五百元以下罰金。
  從事業務之人，因業務上之過失傷害人者，處一年以下有期徒刑、拘役或一千元以
  下罰金，致重傷者，處三年以下有期徒刑、拘役或二千元以下罰金。
                                                                        Ｒ


司法院資訊處製作；財團法人民間司法改革基金會備份。
